【裁判字號】    90,上訴,404
【裁判日期】    900308
【裁判案由】    偽造文書
【裁判全文】
臺灣高等法院臺中分院刑事判決                民國九十年度上訴字第四○四號
    上  訴  人
    即自 訴 人  乙○○
                甲○○
                丁○○
    被      告  丙○○
右上訴人等因被告偽造文書案件，不服臺灣臺中地方法院中華民國八十九年十一月十
六日第一審判決（民國八十九年度自字第五二三號），提起上訴，本院判決如左：
    主  文
上訴駁回。
    理  由
一、自訴意旨如自訴狀所載。
二、按不得提起自訴而提起者，應諭知不受理之判決，刑事訴訟法第三百三十四條定
    有明文。又同法第三百十九條第一項固規定犯罪之被害人得提起自訴，惟所謂之
    被害人係指因犯罪而直接被害之人而言，而被害之是否直接，須以犯罪行為與受
    侵害之法益有無直接關係為斷，最高法院六十九年台上字第一五六五號判例亦可
    參照。
三、經查本件自訴人係自訴景寶建設股份有限公司負責人即被告丙○○投資興建天下
    第一家店舖及別墅式社區型透天住宅，依建築法規之相關規定，於建築前應實地
    勘驗地質，做成地質鑽探報告書，地質鑽探之程序，則必須由起造人委請專業之
    地質鑽探公司實施鑽探，以建築基地作多點鑽探，在不同深度之地層採樣，以評
    估是否適合建築，作成地質鑽探報告，由土木技師或結構技師簽證後，併同建築
    設計圖申請建築執照，惟被告於民國（下同）八十三年八月十五日就上開建築工
    程之建造執照申請案件向南投縣政府申請時，所檢附之地質說明書部分之說明，
    竟僅記載：「基岩有始新世白冷層及漸新式水常流層‧‧‧，岩層甚為緻密，孔
    隙率及透水性極低‧‧‧」，僅有二頁之內容述及地質報告，對於申請建造執照
    並未實際進行上開鑽探工作，疑似以偽造地質報告書之方式提出申請之方式提出
    申請，而自訴人購買上開社區住宅後，發現自訴人乙○○所購門牌號碼南投縣國
    姓鄉石門村東門巷二六號建築地面常有大量地下水湧出，該基地是否可供建築已
    有疑問，被告製作不實之地質報告書，並向南投縣政府申請建造執照等事實，而
    認被告涉犯刑法第二百十四條及第二百十五條之使公務員登載不實、業務登載不
    實罪嫌，惟被告縱製作不實之地質報告書向南投縣政府申請建造執照獲准，而使
    公務員為不實之登載，事後並興建房屋售予自訴人等，自訴人等亦非該使公務員
    登載不實罪及業務登載不實罪之直接被害人，參諸前揭說明，自訴人等自不得提
    起本件自訴，應予諭知不受理之判決。
四、原審因認自訴人等不得提起本件自訴，爰不經言詞辯論，逕予諭知不受理之判決
    ，核無不合。自訴人等上訴意旨認詐欺與使公務員登載不實有牽連關係，得提起
    本件自訴，指摘原判決不當云云，惟查自訴人等所提起自訴認被告犯有刑法第二
    百十五條及第二百十四條偽造文書罪嫌，經核與被告是否涉嫌詐欺，並無牽連關
    係，非屬裁判上之一罪，況自訴人甲○○、乙○○前曾告訴被告丙○○詐欺乙節
    ，亦經判決諭知被告無罪確定在案，有臺灣南投地方法院八十八年度易字第四二
    號判決及被告全國前案紀錄表各一份附卷可稽，自訴人等之上訴為無理由，應予
    駁回，並不經言詞辯論為之。
五、據上論斷，應依刑事訴訟法第三百六十八條、第三百七十二條，判決如主文。
中       華       民       國   九  十    年     三      月    八       日
                                臺灣高等法院臺中分院刑事第四庭
                                      審判長法  官  洪  耀  宗
                                            法  官  劉  登  俊
                                            法  官  吳  重  政
右正本證明與原本無異。
不得上訴。
                                            書記官  林  育  德
中       華       民       國   九  十    年     三      月    九       日
                                                                        Ｋ


司法院資訊處製作；財團法人民間司法改革基金會備份。
